臺灣基隆地方法院民事裁定  
109年度消債清字第16號
聲  請  人  許瑜紜  

代  理  人  徐嘉明律師（法律扶助律師）
上列聲請人聲請消費者債務清理清算事件，本院裁定如下：
    主  文
聲請人甲○○自民國109年10月29日下午5時起開始清算程序。
命司法事務官進行本件清算程序。 
    理  由
一、按債務人不能清償債務或有不能清償之虞者，得依消費者債
    務清理條例（下稱債清條例）所定清算程序，清理其債務；
    債務人於法院裁定開始更生程序或許可和解或宣告破產前，
    得向法院聲請清算；債務人對於金融機構負債務者，在聲請
    清算前，應向最大債權金融機構請求協商債務清償方案，或
    向其住、居所地之法院或鄉、鎮、市、區調解委員會聲請債
    務清理之調解；協商或調解成立者，債務人不得聲請清算，
    但因不可歸責於己之事由，致履行有困難者，不在此限，債
    清條例第3條、第80條前段、第151條第1項、第7項分別定有
    明文。揆諸債清條例之立法目的，乃在於使陷於經濟上困境
    之消費者，得分別情形利用更生或清算程序清理債務，藉以
    妥適調整債務人與債權人及其他利害關係人之權利義務關係
    ，保障債權人之公平受償，並謀求消費者經濟生活之更生機
    會，從而健全社會經濟發展（債清條例第1 條立法理由參照
    ），是若債務人有不能清償債務或有不能清償債務之虞，且
    客觀上並無濫用更生或清算程序之情事，自應使其藉由債清
    條例所定程序以清理債務。又法院開始清算程序之裁定，應
    載明其年、月、日、時，並即時發生效力；法院裁定開始清
    算程序後，得命司法事務官進行清算程序，復為同條例第83
    條第1項、第16條第1項前段所明定。
二、聲請意旨略以：聲請人即債務人有不能清償債務之情事，曾
    向本院聲請消費者債務清理之調解，因另有6家資產公司之
    債務，無法負擔最大債權銀行提出之清償方案，致調解不成
    立。聲請人每月收入約新臺幣（下同）2萬4,000元，尚需扶
    養2名未成年子女，實無力清償高達501萬餘元之債務，其復
    未經法院裁定開始更生程序或許可和解或宣告破產，故依法
    向本院聲請清算等語。
三、經查：
　㈠聲請人主張其於本件聲請前5年俱未從事營業活動，復未經法
    院裁定開始更生程序、許可和解或宣告破產，且曾向本院聲
    請債務清理之調解，因無力負擔最大債權金融機構即遠東國
    際商業銀行提供之還款條件，故而與債權人調解不成立等情
    節，業據其提出調解不成立證明書、債權人清冊、全國財產
    稅總歸戶財產查詢清單、107、108年度綜合所得稅各類所得
    資料清單、勞工保險被保險人投保資料明細表、財團法人金
    融聯合徵信中心當事人綜合信用報告等件為證，並據本院職
    權調閱本院109年度司消債調字第55號查核屬實，自堪信為
    真實。從而，本件聲請即與債清條例第2條第1項、第3條、
    第80條前段、第151條之程序要件相符；本院所應予評估者
    ，當屬衡諸聲請人目前之全部收支暨其財產狀況，聲請人是
    否已不能維持人性尊嚴之最低生活條件，而有「不能清償債
    務或有不能清償之虞」等情形。
　㈡聲請人是否不能維持人性尊嚴之最低生活條件，而有「不能
    清償債務或有不能清償之虞」等情形：
　　本件截至相關債權人因本院通知而陸續陳報債權額之時止，
    聲請人無擔保或無優先權之債務累計已達662萬4,027元（債
    權人萬榮行銷管理股份有限公司未遵期陳報，因乏客觀資料
    可供查考，故暫不計列其債權數額），此均有相關債權人提
    出之陳報內容存卷為憑。又聲請人現今名下無可供變現換價
    之土地、房屋等財產，此據聲請人提出全國財產稅總歸戶財
    產查詢清單，且有本院依職權調取之稅務電子閘門財產所得
    調件明細表為證，是以聲請人現已無足可抵充上開債務之財
    產。聲請人自陳自105年迄今每月收入約2萬4,000元，並提
    出馨悅婦產科診所任職證明及薪資證明書為據，客觀上亦無
    其陳報不實之事證；考量債清條例第64條之2第1項規定，「
    債務人必要生活費用，以最近一年衛生福利部或直轄市政府
    所公告當地區每人每月最低生活費一點二倍定之」，而衛生
    福利部公告之109年度臺灣省每人每月最低生活費為1萬2,38
    8元，聲請人主張自己及因約定由聲請人獨任監護而扶養2名
    未成年子女之必要支出每人各1萬4,866元（1萬2,388元×1.2
    倍），然父母對未成年子女之扶養義務，不因監護權誰屬而
    受影響，父非為監護人時，亦無得免除其對未成年子女之扶
    養義務，故聲請人應負擔之扶養費應以1/2計算；聲請人另
    陳領有扶養2名未成年子女之兒少補助每月共3,938元，並提
    出戶籍謄本（現戶部分）、基隆市七堵區弱勢兒少生活扶助
    證明書、基隆七堵、百福郵局存摺內頁節本為據，惟觀諸該
    存摺內頁所示，自109年起之兒少扶助每人每月為2,047元、
    109年1月每人尚有補助款500元、109年2月起每人每月補助
    款200元等節，依此計算聲請人及依法扶養未成年子女之必
    要生活費用並扣除上開定期領取之政府補助金後，聲請人每
    月必要支出為2萬5,238元（計算式：14,866＋14,866×1/2×2－
    2,047×2－200×2＝25,238）。準此，聲請人之每月收入顯然已
    不敷每月必要支出（計算式：2萬4,000元－2萬5,238元＝－1,2
    38元），審酌聲請人之收入及負債狀況，堪認聲請人客觀上
    清償上開債務之可能極微，即使勉力清償，等到其退休年齡
    屆至以後，聲請人亦難免陷入生活困頓、無所依傍之絕境，
    而有藉助清算制度調整其與債權人間之權利義務關係以重建
    其經濟生活之必要。
四、綜上所述，聲請人為5年內俱未從事營業活動之一般消費者
    ，復未經法院裁定開始更生程序、許可和解或宣告破產，衡
    諸聲請人目前之全部收支暨其財產狀況，已不能維持人性尊
    嚴之最低生活條件，而有不能清償債務之虞。此外，聲請人
    復查無債清條例第6條第3項、第8條或第82條第2項所定駁回
    清算聲請之事由存在，則聲請人聲請清算，自屬有據，應予
    准許。本院衡酌聲請人現年46歲、有固定工作收入及本件清
    算程序之規模，認聲請人尚有清償清算程序費用之可能，為
    期兼顧整體債權人之利益，爰命司法事務官進行本件清算程
    序。
五、依債清條例第83條第1項、第16條第1項，裁定如主文。 
中　　華　　民　　國　　109 　年　　10　　月　　29　　日
                  民事庭法  官　林淑鳳
以上正本係照原本作成。
本件裁定不得抗告。 
中　　華　　民　　國　　109 　年　　10　　月　　29  　日
                        書記官　陳櫻姿